臺灣士林地方法院刑事判決　　　　　　　96年度易緝字第12號
公　訴　人　臺灣士林地方法院檢察署檢察官
被　　　告　甲○○
上列被告因背信等案件，經檢察官提起公訴（86年度偵字第3610號）
，本院判決如下：
    主  文
本件免訴。
    理  由
一、公訴意旨略以：被告甲○○原為台北市○○區○○路一二四
    號三陽工業股份有限公司（以下稱三陽公司）之工程師，負
    責機車機種之開發，意圖為自己不法利益及損害三陽公司之
    利益，利用其擔任研發一二五型機車及引擎專案主持人之機
    會，多次在前址及新竹縣湖口鄉○○路三號工廠等地，乘借
    出三陽公司所有機車引擎零件圖、設計規範、變速凸輪圖及
    其他管制禁止外流之圖面資料使用時，明知依公司規定屬禁
    止影印、攜出，而應為保密之資料，竟於民國（下同）八十
    二年二月二十四日離職前，擅自予以影印，得手後，即在八
    十二年二月二十四日辦理退休，利用盜得前開引擎等資料，
    至香港成立朝代引擎有限公司，再於八十三年二月與大陸廣
    東省順德市摩托車有限公司合資成立順朝摩托車有限公司，
    無故洩漏三陽公司所有之機車引擎資料，並生產同類型之機
    車，致生損害於三陽公司在大陸販賣同型引擎機車之利益。
    嗣吳梅芳（甲○○前妻）在台北市○○○路○段一七二巷八
    弄五號二樓，整理甲○○個人物品時，發覺前揭部分影印資
    料，乃請三陽公司處理之，三陽公司乃會同台北市政府警察
    局大安分局員警於八十六年二年二月二十六日持台灣台北地
    方法院檢察署檢察官搜索票至吳梅芳住處搜索，扣得引擎零
    件圖等資料，三陽公司始知上情。因認被告所為，係犯刑法
    第三百十七條第一項洩漏業務上知悉工商密祕罪、第三百四
    十二條第一項背信罪嫌，且上開二罪為牽連犯等語。
二、按案件時效已完成者，應諭知免訴之判決，並得不經言詞辯
    論為之，刑事訴訟法第302 條第2 款、第307 條分別定有明
    文。又刑法施行法第8 條之1 規定：於中華民國94年1 月7
    日刑法修正施行前，其追訴權或行刑權時效已進行而未完成
    者，比較修正前後之條文，適用最有利於行為人之規定。查
    被告行為後，刑法於94年2 月2 日修正公布（94年1 月7日
    係立法院三讀通過之日期），並於95年7 月1 日生效施行，
    而修正前、後之刑法第80條、第83條關於追訴權時效期間及
    其停止原因等規定不同。本案被告行為時即修正前刑法第80
    條追訴權之時效期間規定為：「追訴權，因左列期間內不行
    使而消滅：一、死刑、無期徒刑或10年以上有期徒刑者，20
    年。二、3 年以上10年未滿有期徒刑者，10年。三、1 年以
    上3 年未滿有期徒刑者，五年。四、1 年未滿有期徒刑者，
    3 年。五、拘役或罰金者，1 年。前項期間自犯罪成立之日
    起算。但犯罪行為有連續或繼續之狀態者，自行為終了之日
    起算」。修正後刑法第80條則規定：「追訴權，因下列期間
    內未起訴而消滅：一、犯最重本刑為死刑、無期徒刑或10年
    以上有期徒刑之罪者，30年。二、犯最重本刑為3 年以上10
    年未滿有期徒刑之罪者，20年。三、犯最重本刑為1 年以上
    3 年未滿有期徒刑之罪者，10年。四、犯最重本刑為1 年未
    滿有期徒刑、拘役或罰金之罪者，五年。前項期間自犯罪成
    立之日起算。但犯罪行為有繼續之狀態者，自行為終了之日
    起算」。本案被告所涉犯之刑法第342 條第1 項背信罪之法
    定刑為「處上5 年以下有期徒刑、拘役或科1 千元以下罰金
    」，所犯刑法第317 條法定刑為「一年以下有期徒刑、拘役
    或壹仟元以下罰金」，是依被告行為時即修正前刑法，前者
    追訴時效期間為10年，依修正後刑法之追訴時效期間則為20
    年，後者依舊法為3 年，依新法為5 年，比較修正前、後關
    於追訴權時效期間之刑罰法律，以適用修正前之規定即修正
    前刑法第80條規定，對被告較為有利；縱依修正後刑法之偵
    查期間除有法定事由外，時效並不停止進行，然綜合比較結
    果，仍以被告行為時即修正前刑法較為有利，是本案追訴權
    時效期間，及其停止進行、計算，應一體適用被告行為時即
    修正前刑法之規定。又牽連犯追訴權時效，在各個犯罪間各
    自獨立，不相干連，應分別計算。最高法院69年台上字第49
    17號著住有判例可參
三、查本件被告被訴於82年2 月24日前某日及83年2 月間涉犯刑
    法第342 條第1 項之背信罪嫌，於83年2 月間涉犯行法第31
    7 條之罪嫌。有關背信罪之法定刑最高本刑為5 年以下有期
    徒刑，依修正前刑法第80條第1 項第2 款之規定，其追訴權
    時效期間為10年，並自犯罪完成之日起算，因不知確定日期
    ，故以2 月15日計算，即83年2 月15日起算。又本件被告所
    涉犯行，檢察官係於86年3 月6 日開始偵查，於86年5 月19
    日提起公訴，並於86年5 月29日繫屬於本院，嗣因被告逃匿
    而經本院於86年8 月7 日發布通緝，致審判之程序不能開始
    。而依司法院大法官會議釋字第138 號解釋及最高法院82年
    度第10次刑事庭會議決議意旨，自開始偵查時起至發布通緝
    前止，追訴權既無不行使之情形，自不生時效進行之問題，
    則扣除上開期間為5 月1 日，並依刑法第83條第3 項之規定
    ，扣除其因通緝致時效停止進行之期間2 年6 月後，被告所
    犯前開詐欺取財罪之追訴權時效，自被告犯罪行為終了日之
    83年2 月15日起，加計追訴權時效期間（含四分之一停止期
    間）為12年6 月，再加計追訴權已行使期間（自通緝發布日
    減開始實施偵查日）為5 月1 日，追訴權時效完成日為96年
    1 月16日，有關被告涉犯之刑法第317 條罪嫌部分，依上所
    述說明與計算方式，其追訴權時效亦已完成，惟被告迄今仍
    未緝獲歸案，其追訴權已因時效完成而消滅，揆諸前揭說明
    ，本件爰不經言詞辯論，逕為免訴之諭知。
據上論斷，應依刑事訴訟法第302 條第2 款、第307 條，刑法施
行法第8 條之1，判決如主文。
中　　華　　民　　國　　96　　年　　2 　　月　　14　　日
                  刑事第五庭審判長法  官  周政達
                                  法  官  楊迺伶
                                  法  官  汪梅芬
以上正本證明與原本無異
如不服本判決應於送達後10日內向本院提出上訴狀
                                  書記官  陳佳伶
中　　華　　民　　國　　96　　年　　2 　　月　　14　　日
